【裁判字號】    92,易,411
【裁判日期】    920418
【裁判案由】    業務侵占
【裁判全文】
臺灣高雄地方法院刑事判決                          九十二年度易字第四一一號
    公  訴  人  臺灣高雄地方法院檢察署檢察官
    被      告  乙○
右列被告因業務侵占案件，經檢察官提起公訴（九十一年度偵字第二六六六二號），
本院判決如左：
    主  文
乙○連續意圖為自己不法之所有，而侵占對於業務上所持有之物，處有期徒刑拾月。
    事  實
一、乙○自民國八十八年七月一日起至同年九月十日止，受僱於甲○○，負責替甲○
    ○兜售飼料及收取貨款。詎乙○竟基於意圖為自己不法之所有之概括犯意，於前
    開在職期間內，利用向附表所示之客戶收取該附表所示貨款之機會，連續將所收
    得之貨款共計新台幣（下同）四十四萬一千九百六十五元（起訴書誤載為四十四
    萬一千七百六十五元），以變易持有為所有之意思，將上述所陸續收受之貨款予
    以侵占入己。嗣乙○於八十八年九月十日離職後，始終未繳回上開貨款，甲○○
    始發現上情。
二、案經甲○○訴請台灣高雄地方法院檢察署檢察官偵查起訴。
    理  由
一、訊據被告乙○固坦承有上述挪用貨款之事實，惟辯稱：伊不是受僱於甲○○，伊
    雖幫他推銷飼料，但沒拿底薪，而是抽傭金；伊並沒有侵占四十四萬一千九百六
    十五元那麼多錢云云。經查：
  (一)被告乙○於前開八十八年七月一日起至同年九月十日止，確係受僱於告訴人甲○
    ○，業據證人盧申北即甲○○於本院調查中證述明確（見本院九十二年三月十一
    日訊問筆錄）；而被告乙○於偵查中曾供述：伊受僱於甲○○之工作內容是幫甲
    ○○賣伊飼料，賣掉後再收款給甲○○（見九十一年度偵字第二六六六二號卷第
    十頁背面），於本院調查中亦曾供稱：伊向客戶收受貨款之後必需先將貨款繳回
    公司等語（見本院九十二年三月十一日筆錄），則被告乙○確有在前述期間幫告
    訴人甲○○販賣飼料而受僱於告訴人，且必需將所收受之貨款繳回予告訴人之事
    實，應屬明確。
  (二)再被告雖辯稱：伊所挪用之款項並沒有四十四萬一千九百六十五元那麼多錢云云
    ，惟被告於偵查中曾供陳：伊確有收回四十四萬一千九百六十五元之貨款款項未
    繳回予甲○○等語（見九十一年度偵字第二六六六二號卷第十一頁），核與證人
    盧申北於本院調查中所證：「（問：被告積欠你公司貨款是如何計算出來？有何
    憑據？）當初被告有與公司核對過這些款項，當時証人丙○○也在場，當初被告
    都認為沒有問題才簽立承諾書及本票十一紙，而公司也同意讓他分期償還，本票
    金額共十一張卅八萬元，是有扣掉公司應該被告的傭金。」等情互核相符，並有
    卷附之承諾書一份、本票影本十一紙可按（九十一年度發查字第四頁至第九頁）
    ，而被告於本院調查中亦不否認上述之承諾書一份、本票影本十一紙確為伊所製
    作（見本院九十二年三月十一日訊問筆錄），是被告所挪用之金額確為四十四萬
    一千九百六十五元，應屬無訛，被告於本院中所為之辯詞係屬事後卸責之詞，尚
    難採信。
  (三)至被告雖另辯稱：承諾書是當初告訴人甲○○帶二、三人將伊強押去寫的云云，
    然證人丙○○於偵查中即證稱：伊並不認識被告乙○，當時是甲○○來找伊，因
    伊以前亦為甲○○之業務員，但甲○○不知被告之地址如何前往，而伊同樣住燕
    巢，大概知道地址上之位置，故由伊帶路，又被告寫承諾書時伊也在場，是被告
    自己願意寫的，本票也是他自已開的，地點是在辦公室內，是經過對帳確認金額
    後才寫的，故並無被告所辯遭強迫寫承諾書之事，當時是被告自己要坐甲○○的
    車過去，也沒爭吵，同時甲○○也同意被告分期償還，並願意被告再回來工作還
    錢，乙○當時也同意，但後來卻未回來工作等語（九十一年度第五五號他字卷第
    一四頁至一五頁），於本院調查中復證稱：當初去找被告和解時只有伊與告訴人
    去，且去找被告和解時並無威脅被告等語（見本院九十二年三月十一日訊問筆錄
    ）；復參以被告於偵查中曾供稱：他們要伊出去時說沒什麼事，只要談談而已，
    所以伊就跟他們出去，到辦公室時他們還有拿茶給伊喝，之後伊就寫下承諾書等
    語，於本院調查中亦供稱：他們（指告訴人與證人丙○○）是有一點像強押我去
    的，但他們對我的態度很好等情。依被告所述告訴人與證人丙○○對被告之態度
    既係良好，被告及證人丙○○如何會脅迫被告？是足見被告並非因遭脅迫始簽立
    承諾書及本票，被告此部分所辯乃臨訟卸責之詞，委無足採。
  (四)綜上所述，被告乙○確於在八十八年七月一日起至同年九月十日止，負責幫告訴
    人甲○○販賣飼料而受僱於告訴人，並應將販賣飼料所得之貨款交予告訴人，惟
    被告於上述之期間內所收受四十四萬一千九百六十五元之貨款未繳回予告訴人甲
    ○○，而將之侵吞入己之事實，應堪認定。
二、核被告所為，係犯刑法第三百三十六條第二項之業務侵占罪。被告先後多次侵占
    犯行，時間緊接，方法相同，觸犯構成要件相同之罪名，顯係基於概括之犯意為
    之，依連續犯之規定論以一罪，並依法加重其刑。爰審酌被告於犯罪後坦承部分
    犯行，且迄今尚未與告訴人達成和解，犯罪後態度不佳；被告係因一時經濟困難
    ，始為本件犯行，業經被告供陳在卷（見本院九十二年四月四日審判筆錄），及
    其他一切情狀，量處如主文所示之刑，以資懲儆。
據上論斷，應依刑事訴訟法第二百九十九條第一項前段，刑法第五十六條、第三百三
十六條第二項，罰金罰鍰提高標準條例第一條前段，判決如主文。
本案經檢察官葉淑文到庭執行職務。
中      華      民      國    九十二    年      四      月     十八     日
                                    臺灣高雄地方法院刑事第四庭
                                      審判長法  官  陳  明  富
                                            法  官  陳  業  鑫
                                            法  官  吳  志  豪
右正本證明與原本無異。
如不服本判決，應於判決送達後十日內，向本院提出上訴狀。
                                            書記官  邱  秋  珍
中      華      民      國    九十二    年      四      月     十八     日
附表：
┌─────────┬────────┐
│客戶名稱          │貨款金額（元）  │
├─────────┼────────┤
│陳銀春            │  八八一○      │
├─────────┼────────┤
│曾煌祥            │一二○○○      │
├─────────┼────────┤
│林柏宏            │三四三八○      │
├─────────┼────────┤
│張天福            │五二二○○      │
├─────────┼────────┤
│蘇朝林            │五○四○○      │
├─────────┼────────┤
│顏志添            │三七四○○      │
├─────────┼────────┤
│張勝文            │一六二○○      │
├─────────┼────────┤
│鄒建福            │  二○○○      │
├─────────┼────────┤
│王金雄            │  三○○○      │
├─────────┼────────┤
│蘇豐榮            │九六九七五      │
├─────────┼────────┤
│高俊義            │  七二四五      │
├─────────┼────────┤
│葉先生（詹太太）  │  六五一五      │
├─────────┼────────┤
│楊福助            │  五六○○      │
├─────────┼────────┤
│陳明寮            │  五六○○      │
├─────────┼────────┤
│顏聰源            │一五八四○      │
├─────────┼────────┤
│黃金德            │  七八○○      │
├─────────┴────────┤
│共計新台幣四十四萬  千九百六十五元  │
└──────────────────┘
附錄本案論罪科刑法條：
刑法第三百三十五條：
意圖為自己或第三人不法之所有，而侵占自己持有他人之物者，處五年以下有期徒刑
、拘役或科或併科一千元以下罰金。
前項之未遂犯罰之。
刑法第三百三十六條第二項
對於業務上所持有之物，犯前條第一項之罪者，處六月以上五年以下有期徒刑，得併
科三千元以下罰金。


司法院資訊處製作；財團法人民間司法改革基金會備份。
